臺灣高等法院高雄分院刑事裁定
111年度抗字第249號
抗  告  人  
即受刑人    郭正鈞



上列抗告人因聲請定其應執行刑案件，不服臺灣橋頭地方法院中
華民國111年7月25日裁定(111年度聲字第758號)，提起抗告，本
院裁定如下：
    主  文
抗告駁回。
    理  由
一、原裁定意旨如附件。
二、抗告意旨略以：抗告人即受刑人郭正鈞（下稱抗告人）因犯
    如原裁定附表所示之毒品危害防制條例等15罪，各罪刑期之
    總和為有期徒刑23年11月，然貴院竟以民國111年度聲字第7
    58號裁定應執行有期徒刑13年2月，顯然過重，有違罪責相
    當原則及平等原則。請鈞院審酌抗告人身體有所不便、雙親
    年事已高，請求撤銷原裁定，從輕量刑云云。
三、按數罪併罰之定應執行之刑，係出於刑罰經濟與責罰相當之
    考量，而對犯罪行為人本身及所犯各罪之總檢視，除應考量
    行為人所犯數罪反應出之人格特性，並應權衡審酌行為人之
    責任與整體刑法目的及相關刑事政策，在量刑權之法律拘束
    性原則下，依刑法第51條第5款之規定，採限制加重原則，
    以宣告各刑中之最長期為下限，各刑合併之刑期為上限，但
    最長不得逾30年，資為量刑自由裁量權之外部性界限，並應
    受法秩序理念規範之比例原則、平等原則、責罰相當原則、
    重複評價禁止原則等自由裁量權之內部抽象價值要求界限之
    支配，使之輕重得宜，罰當其責，俾符合法律授與裁量權之
    目的，以區別數罪併罰與單純數罪之不同，兼顧刑罰衡平原
    則。此裁量權之行使，乃實體法上賦予法院依個案裁量之職
    權，個案之裁量判斷，除非有全然喪失權衡意義或其裁量行
    使顯然有違比例、平等諸原則之裁量權濫用情形，即不得任
    意指為違法（最高法院109年度台抗字第1321號、第1076號
    裁定意旨可資參照）。
四、本院判斷：
　㈠抗告人因違反毒品危害防制條例等案件，先後經判處如附件
    附表所示之刑，均已確定在案，其中編號1至13所示之罪，
    曾定應執行有期徒刑6年9月確定，編號14至15所示之罪，曾
    定應執行有期徒刑8年確定等情，有各該刑事裁判及臺灣高
    等法院被告前案紀錄表附卷可憑。且抗告人已向檢察官聲請
    就如附件附表所示得易科罰金與不得易科罰金之各罪定應執
    行刑，此有受刑人聲請書在卷為憑（見執聲卷第71頁）。經
    核符合數罪併罰定應執行刑之規定，原裁定因認檢察官之聲
    請為正當，審酌附件附表各罪間之犯罪時間相距之遠近、犯
    罪之性質、手段、所侵害之法益是否相同、法律所規定範圍
    之外部性界限（即有期徒刑23年11月），及比例原則、公平
    正義原則之規範，謹守法律秩序之理念，體察法律之規範目
    的，使其結果實質正當，合於裁量之內部性界限（即有期徒
    刑14年9月），並考量抗告人所犯數罪反應出之人格特性、
    加重效益及整體犯罪非難評價等一切情狀，就抗告人所犯各
    罪定其應執行刑為有期徒刑13年2月，經核並未逾越刑法第5
    1條第5款規定之外部界限及自由裁量之內部界限，亦無顯然
    違反比例原則之裁量濫用情形，應屬法院裁量權之適法行使
    。
　㈡抗告意旨雖稱：原裁定所定刑期過重云云。惟查：附件附表
    編號1至13所示之罪，合計有期徒刑8年4月，經定應執行有
    期徒刑6年9月確定；編號14至15所示之罪，合計有期徒刑15
    年7月，經定應執行有期徒刑8年確定，足見於本案前之各次
    定應執行刑時，已充分考量抗告人所犯各罪之犯罪類型、情
    節、手段、各次犯罪時間、犯罪行為所造成之損害輕重及抗
    告人取得之不法利益多寡、參與程度深淺等因素，而分別定
    其應執行之刑，此有各該裁判正本在卷足憑。原裁定於前開
    各次之定應執行刑基礎上，另考量法律所規定範圍之外部性
    界限，及比例原則、公平正義原則之規範，並斟酌合於裁量
    之內部性界限，依抗告人所犯數罪反應出之人格特性、加重
    效益及整體犯罪非難評價等情狀，在內部界限為有期徒刑14
    年9月之範圍內，再酌定為應執行有期徒刑13年2月，難認有
    何違反比例原則、裁量怠惰或裁量濫用致量刑過重之情事。
    另抗告意旨所稱之家庭因素，尚難據以作為應給予較低應執
    行刑優惠之依據。至抗告人所指之身體因素係檢察官於指揮
    刑之執行時所應審酌之事項，亦非法院定應執行刑時應考量
    之事項，併予敘明。
五、綜上，抗告人指摘原裁定所定之應執行刑過重，求為較輕刑
    度之刑，尚屬無據。是以，本件抗告為無理由，應予駁回。
據上論斷，應依刑事訴訟法第412條，裁定如主文。
中　　華　　民　　國　　111 　年　　9 　　月　　8 　　日
                  刑事第二庭    審判長法  官  孫強
                                      法  官  鄭詠仁
                                      法  官  范惠瑩
以上正本證明與原本無異。
如不服本裁定應於送達後5日內向本院提出抗告狀。
中　　華　　民　　國　　111 　年　　9 　　月　　8 　　日
                                      書記官  王居珉
附件：
臺灣橋頭地方法院刑事裁定　
111年度聲字第758號
聲　請　人　臺灣橋頭地方檢察署檢察官
受　刑　人　郭正鈞　
上列聲請人因受刑人數罪併罰有二裁判以上，聲請定其應執行之
刑（111年度執聲字第529號），本院裁定如下：
    主  文
郭正鈞犯如附表所示之罪，所處如附表所示之刑，應執行有期徒
刑拾參年貳月。
    理  由
一、聲請意旨略以：受刑人郭正鈞因犯如附表所示之罪，先後經
    判決確定如附表，應依刑法第50條、第53條及第51條第5款
    規定，定其應執行之刑，爰依刑事訴訟法第477條第1項規定
    聲請裁定等語。
二、裁判確定前犯數罪者，併合處罰之。但有得易科罰金之罪與
    不得易科罰金之罪者，不在此限；前項但書情形，受刑人請
    求檢察官聲請定應執行刑者，依第51條規定定之；數罪併罰
    ，有二裁判以上者，依第51條之規定，定其應執行之刑，刑
    法第50條第1項但書第1款、第2項、第53條分別定有明文。
    數罪併罰，分別宣告其罪之刑，宣告多數有期徒刑者，於各
    刑中之最長期以上，各刑合併之刑期以下，定其刑期。但不
    得逾30年，刑法第51條第5款亦有明定。其次，數罪併罰之
    定應執行刑，係出於刑罰經濟與責罰相當之考量，並非予以
    犯罪行為人或受刑人不當之利益，為一種特別的量刑過程，
    即對犯罪行為人或受刑人本身及所犯各罪之總檢視，除應考
    量行為人所犯數罪反應出之人格特性，並應權衡審酌行為人
    之責任與整體刑法目的及相關刑事政策，在量刑權之法律拘
    束性原則下，依刑法第51條第5款之規定，採限制加重原則
    ，以宣告各刑中之最長期為下限，各刑合併之刑期為上限，
    但最長不得逾30年，資為量刑自由裁量權之外部界限，並應
    受法秩序理念規範之比例原則、平等原則、責罰相當原則等
    裁量權之內部抽象價值要求界限之支配，以兼顧刑罰衡平原
    則（最高法院100年度台抗字第440號裁定意旨參照）。
三、查受刑人犯附表所示各罪，先後經判處如附表所示之刑且分
    別確定在案等情，有臺灣高等法院被告前案紀錄表及各該刑
    事判決在卷可稽，其中編號1、3、5至6、8至10、14至15之
    罪為不得易科罰金之罪，編號2、4、7、11至13之罪為得易
    科罰金之罪，有刑法第50條第1項但書第1款例外不得併合處
    罰之情。茲檢察官依受刑人之請求，聲請就附表所示之罪定
    應執行之刑，有受刑人聲請書在卷為憑，符合同條第2項規
    定，本院審核認為正當，應予准許。再受刑人所犯編號1至1
    3之罪，前經法院裁定應執行有期徒刑6年9月在案，然既有
    附表所示之罪應定執行刑，前揭所定之刑即當然失效，本院
    自可更定其刑。而本件既不得逾越刑法第51條第5款所定法
    律外部界限、即不得重於附表所示各罪總和（即有期徒刑23
    年11月），亦應受內部界限拘束（即有期徒刑14年9月），
    復審酌受刑人之行為時間、犯罪手段、所生損害，及附表編
    號1至7、9至12均係施用第一、二級毒品罪，其餘則係侵入
    住宅竊盜、幫助詐欺取財、販賣第一級毒品等罪而與前述犯
    罪之類型與侵害法益各異，暨所犯數罪反應出之人格特性、
    加重效益及整體犯罪非難評價等綜合判斷，定如主文所示之
    應執行刑。至數罪併罰中之一罪雖得易科罰金，若因與不得
    易科之他罪合併處罰結果而不得易科罰金時，原可易科部分
    所處之刑，毋庸為易科罰金折算標準之記載，司法院釋字第
    144號解釋可資參照。故受刑人所犯編號2、4、7、11至13之
    罪先前雖經法院諭知易科罰金折算標準，惟因與其餘不得易
    科罰金之罪合併定應執行刑，即毋庸再行諭知，附此敘明。
四、依刑事訴訟法第477條第1項，刑法第50條第2項、第53條、
    第51條第5款，裁定如主文。
中　　華　　民　　國　　111 　年　　7 　　月　　25　　日
                  刑事第六庭    法　官  方佳蓮
以上正本證明與原本無異。
如不服本裁定，應於送達後5日內，向本院提出抗告狀。
中　　華　　民　　國　　111 　年　　7 　　月　　25　　日
                                書記官  史萱萱
附表：
編號 罪名 宣告刑 犯罪日期  最後事實審  確定判決  備註     法院、案號 判決日期 法院、案號 確定日期  1 施用第一級毒品 有期徒刑玖月 108年3月13日10時30分為警採尿時起回溯72小時內某時 本院108年度審訴字第626 號 108年9月24日 本院108年度審訴字第626 號 108年10月23日 編號1至13前經裁定應執行有期徒刑6年9月 2 施用第二級毒品 有期徒刑伍月 108年3月13日10時30分為警採尿時起回溯72小時內某時 同上 同上 同上 同上  3 施用第一級毒品 有期徒刑玖月 108年4月3日 本院108年度審訴字第535 號 108年10月14日 本院108年度審訴字第535 號 108年11月13日  4 施用第二級毒品 有期徒刑伍月 108年4月3日 同上 同上 同上 同上  5 施用第一級毒品 有期徒刑壹年壹月 108年7月3日21時33分為警採尿時起回溯72小時內某時 本院108年度審訴字第819 、850號 108年12月2日 本院108年度審訴字第819 、850號 109年1月3日  6 施用第一級毒品 有期徒刑拾月 108年7月16日 同上 同上 同上 同上  7 施用第二級毒品 有期徒刑陸月 108年7月17日14時40分為警採尿時起回溯72小時內某時 同上 同上 同上 同上  8 共同犯侵入住宅竊盜 有期徒刑捌月 108年3月14日 臺灣高雄地方法院108年度審易字第2002號 109年3月12日 臺灣高雄地方法院108年度審易字第2002號 109年4月22日  9 施用第一級毒品 有期徒刑拾月 108年9月4日 本院109年度審訴字第37號 109年3月9日 本院109年度審訴字第37號 109年4月8日  10 施用第一級毒品 有期徒刑拾月 108年9月16日 同上 同上 同上 同上  11 施用第二級毒品 有期徒刑陸月 108年9月4日 同上 同上 同上 同上  12 施用第二級毒品 有期徒刑陸月  108年9月16日13時15分為警採尿時起回溯72小時內某時 同上 同上 同上 同上  13 幫助犯詐欺取財 有期徒刑參月 108年10月1日 本院109年度簡字第370號 109年5月7日 本院109年度簡字第370 號 109年6月10日  14 共同販賣第一級毒品 有期徒刑柒年拾月 108年8月27日 本院109年度訴字第282號 110年8月24日 本院109年度訴字第282號 110年12月13日 編號14至15前經判決應執行有期徒刑8年 15 共同販賣第一級毒品 有期徒刑柒年玖月 108年8月29日 同上 同上 同上 同上